【裁判字號】    99,交訴,167
【裁判日期】    991223
【裁判案由】    公共危險等
【裁判全文】
臺灣板橋地方法院刑事判決             99年度交訴字第167號
公  訴  人  臺灣板橋地方法院檢察署檢察官
被      告  吳尾雀
上列被告因公共危險等案件，經檢察官提起公訴（99年度偵字第
9759號），本院判決如下：
    主  文
吳尾雀駕駛動力交通工具肇事，致人受傷而逃逸，處有期徒刑柒
月。又因過失傷害人，處有期徒刑肆月。應執行有期徒刑捌月。
    事  實
一、吳尾雀於民國99年1月21日9時許，在臺北縣三重市○○○街
    52號前，欲騎乘原停放於該處人行道上機車停車格內之車號
    TM8 -962號重機車，以行駛至河邊北街之道路上時，原應注
    意車前狀況，並隨時採取必要之安全措施，依當時情況亦無
    不能注意情形，竟疏未注意即貿然啟動機車之電門往前直行
    至道路上，適吳玉蘋於騎乘車號OXT-508 號重型機車沿河邊
    北街行經上開地點，遭吳尾雀騎乘之機車自側面撞及，吳玉
    蘋所騎乘重型機車因此傾斜，而撞及騎乘於其同向後方、由
    蕭佳玲所騎乘之車號N62-160 號重型機車，吳玉蘋、蕭佳玲
    均因此人車倒地，吳玉蘋並於地面翻滾數圈，因此受有右腳
    開放性骨折併右腳第一、二趾創傷性截肢、多處表淺損傷、
    磨損或擦傷之傷害，蕭佳玲則因此受有右手肘、右手背、右
    足部多處擦挫傷( 吳尾雀涉嫌因過失致蕭佳玲受傷部分，業
    經蕭佳玲撤回告訴，由本院不另為不受理之諭知，詳下述)
    。此時同向後方由林宏明( 其所涉過失傷害部分，業經檢察
    官為不起訴處分確定) 所駕駛之車號5N-5 303號自小貨車亦
    於斯時駛至上開地點，見狀即緊急煞車，並報警處理( 起訴
    書誤載其係行駛於對向車道，及其有撞及已倒地之吳玉蘋部
    分，應予更正) 。詎吳尾雀於肇事後，明知其與他人發生交
    通事故，並因此致吳玉蘋、蕭玉玲2 人受有傷害，卻未對傷
    者進行救護或通報，即逕自起身坐立於河邊北街52號前之人
    行道上，嗣警察到場處理時，又向警察表示其並非肇事者，
    隨即自行騎乘其機車離開。嗣經警調閱現場監視錄影機畫面
    ，始循線查悉上情。
二、案經吳玉蘋、吳玉蘋之夫王聖智及蕭佳玲訴由臺北縣政府警
    察局三重分局移送臺灣板橋地方法院檢察署檢察官自動簽分
    偵查起訴。
    理  由
一、證據能力部分：
(一)、同案被告林宏明於警詢、偵查時之供述：
    按被告以外之人於審判外之言詞或書面陳述，除法律有規定
    者外，不得作為證據。次按證人應命具結；證人依法應具結
    而未具結者，其證言不得作為證據，刑事訴訟法第159 條第
    1 項、第158 條之3 、第186 條第1 項分別定有明文。查同
    案被告林宏明於警詢時之證述，屬被告以外之人於審判外之
    言詞陳述，被告吳尾雀並不同意其得作為證據，且亦查無其
    他符合同法第159 條之3 得例外取得證據能力之事由，因認
    其於警詢時之陳述，並無證據能力。再按司法院大法官會議
    釋字第582 號解釋文中所指被告詰問權之詰問標的，並非僅
    限於證人在「該案審判時當庭所為之陳述」，如證人業已於
    審判期日到庭接受被告或其辯護人就該證人「先前於審判外
    之陳述」之詰問，被告之詰問權即已獲正當法律程序保障，
    並無違憲之虞。至於所謂「該證人先前於審判外之陳述」自
    非漫無限制，仍需受刑事訴訟法第159 條以下傳聞法則及其
    例外等相關規定之限制，要屬當然。上開釋字第582 號解釋
    意旨亦非以未經被告詰問為由，而一律否定依法律特別規定
    可得作為證據之被告以外之人於審判外陳述之證據能力，僅
    係認為上開可得作為證據之審判外陳述仍應於審判中踐行詰
    問程序而已，即與前揭說明同一旨趣。是若於審判中已依證
    人身份傳喚共同被告、或同案共犯到庭使被告或其辯護人有
    行使反對詰問權之機會，即已保障被告之反對詰問權，此時
    共同被告、共犯於審判外陳述瑕疵，應已治癒，具有證據能
    力。惟查：同案被告林宏明於偵查時之供述，係其以被告身
    分而為之陳述，其陳述中有關於被告吳尾雀涉犯本案犯罪之
    部分，檢察官並未告知具結之義務及偽證之處罰，令其轉換
    為證人身分具結後再為陳述，此種欠缺具結程序以擔保其真
    實性之供述，憑信性已非無疑。且同案被告林宏明於本院審
    理時亦未曾到庭接受被告之詰問，揆諸前揭對於釋字第582
    號之說明，其於審判外陳述瑕疵，並未經治癒，為確保被告
    之反對詰問權，因認該陳述亦不具有證據能力。
(二)、末按被告以外之人於審判外之陳述，雖不符合同法第159 條
    之1 至第159 條之4 之規定，但經當事人於審判程序同意作
    為證據，法院審酌該言詞陳述或書面陳述作成時之情況，認
    為適當者，亦得為證據。當事人、代理人或辯護人於法院調
    查證據時，知有第159 條第1 項不得為證據之情形，而未於
    言詞辯論終結前聲明異議者，視為有前項之同意，刑事訴訟
    法第159 條第1 項及第159 條之5 分別定有明文。查本判決
    下列所引用之各該被告以外之人於審判外之陳述，雖均屬傳
    聞證據，惟均經被告、公訴人於本院準備程序及審判期日中
    表示無意見，而不予爭執，且迄至言詞辯論終結前亦未再聲
    明異議，法院審酌此等證據資料製作時之情況，尚無違法不
    當及證明力明顯過低之瑕疵，亦認為以之作為證據應屬適當
    ，故揆諸前開規定，依刑事訴訟法第159 條之5 規定，認前
    揭證據資料均例外有證據能力。
二、認定犯罪事實所憑之證據及理由
    訊據被告吳尾雀對前揭事實均坦承不諱，核與證人即告訴人
    王聖智、蕭佳玲於警詢之指述、證人即本案查獲員警蘇立武
    、王琨能於偵查中之證述情節相符( 見偵查卷第8 至9 頁、
    第12至14頁、第70至71頁) ，並有道路交通事故現場圖、道
    路交通事故調查報告表(一)、(二)、現場及車損照片14張、監視
    錄影光碟1 片、監視錄影光碟翻拍照片4 張、檢察官於偵查
    中勘驗上開監視光碟後之所製作之勘驗筆錄1 份、馬偕紀念
    醫院淡水分院、聯合醫院中興院區分別出具之診斷證明書各
    1 份在卷可憑( 見偵查卷第17至18頁、第26至29頁、第31至
    37 頁 、第54至55頁、第57頁) ，因認被告之自白與事實相
    符，堪予採信。至檢察官雖認告訴人吳玉蘋於遭被告所騎乘
    之機車撞及而倒地後，同案被告林宏明復因疏未注意而撞及
    ，以致告訴人吳玉蘋受有如事實欄所受之傷害云云，惟查告
    訴人吳玉蘋前於99年4 月16日偵查庭期雖曾指稱：「我要告
    林宏明，因為他的車子碾過我的腳... 我倒地後往地面左方
    滾動，過不到5 秒由3 噸半小貨車壓過我的腳」等語，惟旋
    於同次庭期即改稱：「車禍發生後，我就在林宏明貨車的旁
    邊，但我不確定我的腳是否是被林宏明撞到」( 見偵查卷第
    51至52頁) ，並於99年5 月11日當庭撤回對同案被告林宏明
    之告訴( 見偵查卷第60頁) 。且經檢察官於偵查中勘驗當日
    現場之監視器光碟畫面，亦僅見告訴人吳玉蘋倒地後，有一
    貨車出現在畫面並往前行駛，勘驗結果中並未見該貨車之車
    輪有壓碾過告訴人吳玉蘋之腳部的情形( 見偵查卷第57頁勘
    驗筆錄) 。再者，觀以告訴人吳玉蘋因本件車禍所受之傷勢
    中，除右腳骨折及第一、二趾之傷勢外，並有多處表淺損傷
    、磨損或擦傷之傷害，是以即難排除告訴人吳玉蘋係於機車
    倒地後跌落地面滾動的過程中致其腳部受有上開傷勢之可能
    ，依卷內現存事證，尚難遽認同案被告林宏明之貨車有在告
    訴人吳玉蘋倒地後，因疏未注意而撞及告訴人吳玉蘋之事實
    ，附此敘明。綜上所述，本案事證明確，被告之犯行堪以認
    定，應依法論罪科刑。
三、核被告所為，係犯刑法第185 條之4 駕駛動力交通工具肇事
    致人受傷而逃逸罪，及同法第284 條第1 項前段之過失傷害
    罪。其所犯上開兩罪，犯意有別，行為互殊，應予分論併罰
    。爰審酌被告駕駛車輛發生交通事故致人受傷後，竟未對傷
    者進行必要之救護或通報，反於現場短暫停留後即逕自離去
    現場，對於告訴人吳玉蘋、蕭佳玲求償權行使之危害非輕，
    及衡以被告之犯罪動機、目的、手段、告訴人吳玉蘋所受之
    傷勢不輕，被告犯後於本院審理時尚能坦認全部犯行，惟未
    能積極與告訴人吳玉蘋達成和解及賠償其損害等一切情狀，
    分別量處如主文所示之刑，並定其應執行刑，以資懲儆。
四、不另為不受理諭知部分：
(一)、公訴意旨另以：被告因前開車禍，致告訴人蕭佳玲因此受有
    右手肘、右手背、右足部多處擦挫傷，因認被告此部分另涉
    有刑法第284 第1 項前段之過失傷害罪嫌。
(二)、按告訴乃論之罪，告訴人於第一審辯論終結前得撤回其告訴
    ，又告訴經撤回者，應諭知不受理之判決，刑事訴訟法第23
    8 條第1 項、第303 條第3 款定有明文。
(三)、經查，公訴人認被告前揭所為係觸犯刑法第284 條第1 項前
    段之罪，依同法第287 條前段之規定，須告訴乃論。茲告訴
    人蕭佳玲與被告已於本院審理時，當庭達成和解，並具狀撤
    回告訴，此有本院和解筆錄、刑事撤回告訴狀各1 份可稽（
    參本院卷第39之1 頁、第40頁）。又被告係因同一過失行為
    ，同時致告訴人吳玉蘋、蕭佳玲受傷，故此部分如成立犯罪
    ，與前揭論罪科刑之部分有想像競合犯之裁判上一罪關係，
    爰依前揭條文規定，就此部分不另為諭知不受理之判決。
據上論斷，應依刑事訴訟法第299 條第1 項前段，刑法第185 條
之4、第284條第1項前段、第51條第5款，判決如主文。
本案經檢察官洪國朝到庭執行職務。
中    華    民    國    99    年    12    月    23    日
                    交通法庭  審判長法  官  林淑婷
                                    法  官  饒金鳳
                                    法  官  陳昭筠
以上正本證明與原本無異。
如不服本判決應於收受判決後10日內向本院提出上訴書狀，並
應敘述具體理由。其未敘述上訴理由者，應於上訴期間屆滿後
20日內向本院補提理由書（均須按他造當事人之人數附繕本）
「切勿逕送上級法院」。
                                    書記官  黃文儀
中    華    民    國    99    年    12    月    27    日
附錄本案論罪科刑法條全文：
中華民國刑法第185條之4
駕駛動力交通工具肇事，致人死傷而逃逸者，處 6 月以上 5 年
以下有期徒刑。
中華民國刑法第284條第1項
因過失傷害人者，處 6 月以下有期徒刑、拘役或 5 百元以下罰
金，致重傷者，處 1 年以下有期徒刑、拘役或 5 百元以下罰金
。

司法院資訊處製作；財團法人民間司法改革基金會備份。
